【裁判字號】    99,交易,60
【裁判日期】    990517
【裁判案由】    過失傷害
【裁判全文】
臺灣桃園地方法院刑事判決              99年度交易字第60號
公  訴  人  臺灣桃園地方法院檢察署檢察官
被      告  丙○○
上列被告因過失傷害案件，經檢察官提起公訴（98年度偵字第
16603 號），本院判決如下︰
    主  文
丙○○因過失傷害人，處有期徒刑參月，如易科罰金，以新臺幣
壹仟元折算壹日。
    事  實
一、丙○○於民國98年4月3日上午6時許，駕駛車牌號碼9022-RN
    號自用小客車，沿桃園縣桃園市○○○街之支線車道由東往
    西方向行駛，嗣行經桃園縣桃園市○○○街與延平路閃光紅
    燈號誌交岔路口時，本應注意汽車行駛時，駕駛人應注意車
    前狀況，並隨時採取必要之安全措施，且應遵守支線道車應
    暫停讓幹線道直行車先行之規定，而依當時天候晴、日間自
    然光線、路面乾燥、無缺陷、無障礙物及視距良好等並無不
    能注意情事，竟疏未注意貿然行駛，適甲○○騎乘車牌號碼
    ICJ-959 號重型機車搭載乙○○○，沿桃園縣桃園市○○路
    之幹線車道由北往南行經該處時，亦因未減速慢行，且未注
    意車前狀況而閃避不及，致兩車發生碰撞，甲○○因而受有
    左側股骨粉碎性骨折、左側肩鎖關節脫臼及頭皮撕裂傷之傷
    害，乙○○○則受有左側脛腓骨開放性骨折之傷害，嗣桃園
    縣政府警察局交通警察隊桃園分局警員鄭閩仁據報前往處理
    ，丙○○在現場向警員鄭閩仁承認為肇事人，自首犯罪並接
    受裁判。
二、案經甲○○、乙○○○訴由桃園縣政府警察局桃園分局報告
    臺灣桃園地方法院檢察署檢察官偵查起訴。
    理  由
一、被告以外之人於審判外之陳述，雖不符合同法第159條之1
    至第159條之4之規定，但經當事人於審判程序同意作為證據
    ，法院審酌該言詞陳述或書面陳述作成時之情況，認為適當
    者，亦得為證據。當事人、代理人或辯護人於法院調查證據
    時，知有第159條第1項不得為證據之情形，而未於言詞辯論
    終結前聲明異議者，視為有前項之同意，刑事訴訟法第159
    條第1項及第159條之5分別定有明文。本判決下列所引用之
    被告以外之人於審判外之陳述及文書，雖屬傳聞證據，惟
    當事人於本院準備程序及審判期日中表示無意見而不予爭執
    ，且迄至言詞辯論終結前亦未再聲明異議，本院審酌該等證
    據資料製作時之情況，尚無違法不當及證明力明顯過低之瑕
    疵，亦認為以之作為證據應屬適當，故揆諸前開規定，爰逕
    依刑事訴訟法第159 條之5 規定，認前揭證據資料均例外有
    證據能力。
二、訊據被告丙○○固坦承有於上揭時、地駕駛上開自用小客車
    ，與告訴人甲○○所騎乘上載乙○○○之機車發生碰撞，告
    訴人甲○○、乙○○○因而受有前開傷害等情，惟矢口否認
    有何過失犯行。辯稱：我過馬路時有注意看，我並無過失云
    云。
（一）上開犯罪事實，業據告訴人甲○○、乙○○○於警詢時指
      訴綦詳，復有證人即到場處理員警鄭閩仁於偵查中之證述
      在卷可稽，又有道路交通事故現場圖、道路交通事故調查
      報告表( 一) 、( 二) 及交通事故現場及車損照片11幀等
      附卷可稽。而告訴人甲○○受有左側股骨粉碎性骨折、左
      側肩鎖關節脫臼及頭皮撕裂傷之傷害，乙○○○則受有左
      側脛腓骨開放性骨折等傷害等情，亦有長庚紀念醫院出具
      之98年4 月16日診斷證明書共2 紙等資料附卷足憑，此部
      分事實堪以認定。
（二）被告雖辯稱其行經該交岔路口時有注意觀看並無過失云云
      ；惟按汽車行駛時，駕駛人應注意車前狀況，並隨時採取
      必要之安全措施；汽車行駛至交岔路口，應遵守燈光號誌
      ；閃光紅燈表示「停車再開」，車輛應減速接近，先停止
      於交岔路口前，讓幹道車優先通行後認為安全時，方得續
      行，道路交通安全規則第94條第3 項、第102 條第1 項第
      1 款、道路交通標誌標線號誌設置規則第211 條分別定有
      明文。查本件肇事路口，東西向之桃園縣桃園市○○○街
      之行車管制燈光號誌為閃紅燈，南北向之桃園縣桃園市○○路之行車管制燈光號誌為閃黃燈乙節，業據被告於審理
      中自承在卷，復有告訴人甲○○警詢時之供述在卷可稽，
      則被告行經閃光紅燈號誌之路口時，本應減速接近，先停
      止於交岔路口前，讓幹道車優先通行後認為安全時，方得
      續行為是，然被告於審理中自承，伊知悉路口閃紅燈號誌
      係要先停再開，且伊當時係行駛於較小條之馬路，但因伊
      當時已經過了斑馬線，來不及停止，故未暫停後再開等語
      ，而依當時天候晴、日間自然光線、路面乾燥、無缺陷、
      無障礙物及視距良好等，並無不能注意之情事，詎竟疏未
      注意車前狀況及減速接近先停止於交岔路口前再通過路口
      ，適有告訴人甲○○騎乘上開機車並搭載告訴人乙○○○
      ，沿桃園縣桃園市○○路之幹線車道由北往南行經該處時
      沿酒泉街西往東方向行經該路口，亦因未減速慢行，且未
      注意車前狀況而閃避不及，致兩車發生碰撞，因而造成告
      訴人二人受有上述傷害，且此過失與告訴人所受傷害之間
      ，自屬相當因果關係。雖告訴人有上開疏失，為本件車禍
      肇事次因，惟無礙於被告罪責之成立。是被告就本件事故
      之發生即應負有過失傷害之罪責，而本件經送請臺灣省桃
      園縣區車輛行車事故鑑定委員會鑑定結果，亦同此認定，
      有臺灣省桃園縣車輛行車事故鑑定委員會鑑定意見書一份
      在卷可稽。是被告上開所辯，並不足採，被告有為前揭犯
      行，應堪認定。
（三）綜上所述，本件事證明確，被告犯行堪以認定，應依法論
      科。
三、核被告所為，係犯刑法第284 條第1 項過失傷害罪。本件車
    禍於報案時未報明肇事人姓名，桃園縣政府警察局交通警察
    隊桃園分局警員鄭閩仁據報前往處理，丙○○在現場向警員
    鄭閩仁承認為肇事人等情，有桃園縣政府警察局道路交通事
    故肇事人自首情形紀錄表附卷足憑，堪認被告犯本罪後，在
    有偵查犯罪職權之機關未發覺犯人為何人前，即自首為肇事
    人，且於事後接受審判，核符刑法第62條前段規定自首之要
    件，縱被告事後於警詢、偵查中否認自身犯行並爭執告訴人
    亦有過失云云，不過為其辯護權之行使，仍無礙於自首之成
    立（最高法院84年度台上字第829 號判決及臺灣高等法院暨
    所屬法院86年11月法律座談會研討意見參照）。則被告應依
    刑法第62條之規定，減輕其刑。爰審酌被告於行經閃紅燈交
    岔路口時，有疏未注意車前狀況及減速先暫停再予通行之過
    失，導致告訴人二人受有傷害，而告訴人甲○○、乙○○○
    年紀分別為68歲、61歲，已非青壯之年，復告訴人二人車禍
    前原行動自如，毋須其他工具輔助，然因本次車禍致告訴人
    二人均得持輔助器方可緩慢走動，顯見被告上開犯行對告訴
    人二人之傷害實屬非輕，並參以被告犯後和解態度非佳，甚
    將其上開肇事車輛賣出後，仍無將該賣得價款賠償與告訴人
    之意，另犯後仍否認犯行，及告訴人行經閃黃燈交岔路口，
    亦有疏未注意減速通行之過失，且為肇事次因等一切情狀，
    量處如主文所示之刑，並諭知易科罰金之折算標準。
據上論斷，應依刑事訴訟法第299 條第1 項前段，刑法第284 條
第1 項前段、第62條前段、第41條第1 項前段，刑法施行法第1
條之1第1項、第2項前段，判決如主文。
本案經檢察官王碩志到庭執行職務。
中    華    民    國    99    年    5     月    17    日
                刑事第十庭    審判長  法  官  江德民
                                      法  官  蘇昌澤
                                      法  官  華奕超
以上正本證明與原本無異。
如不服本判決應於收受判決後10日內向本院提出上訴書狀，並應
敘述具體理由。其未敘述上訴理由者，應於上訴期間屆滿後20日
內向本院補提理由書「切勿逕送上級法院」。
                                      書記官  常毓生
中    華    民    國    99    年    5     月    17    日
附錄論罪科刑法條：
中華民國刑法第284條
（過失傷害罪）
因過失傷害人者，處 6 月以下有期徒刑、拘役或 5 百元以下罰
金，致重傷者，處 1 年以下有期徒刑、拘役或 5 百元以下罰金
。
從事業務之人，因業務上之過失傷害人者，處 1 年以下有期徒
刑、拘役或 1 千元以下罰金，致重傷者，處 3 年以下有期徒刑
、拘役或 2 千元以下罰金。

司法院資訊處製作；財團法人民間司法改革基金會備份。
